【裁判字號】    98,易,3063
【裁判日期】    981106
【裁判案由】    妨害自由
【裁判全文】
臺灣臺中地方法院刑事判決              98年度易字第3063號
公  訴  人  臺灣臺中地方法院檢察署檢察官
被      告  乙○○
選任辯護人  蘇慶良律師
上列被告因妨害自由案件，經檢察官聲請簡易判決處刑（98年度
偵字第9773號），本院認不宜依簡易判決處刑，改依通常程序審
理，判決如下：
    主    文
乙○○共同犯恐嚇危害安全罪，處有期徒刑肆月，如易科罰金，
以新臺幣壹仟元折算壹日。
    犯罪事實
一、乙○○因甲○○之子李建興積欠其友人賭債，乃於民國98年
    2月10日晚間8時20分許，夥同三位姓名、年籍不詳之成年男
    子，至甲○○位在台中縣大肚鄉○○村○○路90號之住處催
    討債務，乙○○竟與其中某一同行成年男子共同基於恐嚇危
    害安全之犯意，先後對甲○○出言恫嚇：「要兒子，還是要
    還錢」（台語），共同以加害李建興生命、身體之事，恐嚇
    甲○○，致甲○○心生畏怖。
二、案經甲○○訴由臺中縣警察局烏日分局報告臺灣臺中地方法
    院檢察署偵查起訴。
    理    由
一、證據能力方面：證人甲○○、李政道於偵查中經具結之證言
    ，按卷內資料查無顯不可信之情形，依刑事訴訟法第 159條
    之1第2項規定，均認有證據能力，當得作為證據。
二、訊據被告乙○○固坦承曾於上開時、地，至告訴人甲○○之
    住處討債，惟矢口否認有何恐嚇犯行，辯稱：沒有恐嚇之意
    思，也未對告訴人說「要兒子，還是要還錢」的話云云，選
    任辯護人則為被告辯稱：被告否認向告訴人恫稱：「要兒子
    ，還是要還錢」，縱係被告同行之友人有說過「要兒子，還
    是要還錢」，亦非被告之本意，不能論以共同恐嚇罪責云云
    。經查：
  (一)上開犯罪事實，業據告訴人甲○○於偵查中結證：98年 2
      月10日晚間 8時20分許，乙○○帶三個人到我家（台中縣
      大肚鄉○○村○○路90號），說我兒子李建興欠他們職棒
      簽賭的賭債，乙○○對我說，看我是要還錢，還是要我兒
      子，另一位不知名男子也對我說，要還錢，還是要你兒子
      等語明確（見偵查卷第4、5頁）；復於本院證述：被告一
      行四人，有一人講完「要兒子，還是要還錢」，還有一個
      人跟著講同樣的話，我確實有聽到被告用台語說「要兒子
      ，還是要還錢」這句話等語（見本院卷第18頁背面、第19
      頁），核與證人李政道於偵查中結稱：98年2月10日晚間8
      時20分許，乙○○帶三個人到我家，說我弟弟欠他們職棒
      簽賭的賭債，乙○○對我媽媽（指甲○○）說，是要還錢
      ，還是要你兒子等語（見偵查卷第5頁)；於本院證述：98
      年 2月10日晚上，乙○○等四人到我家門口，他們口氣、
      態度很不好，我媽媽很恐慌，我聽到對方用台語跟我媽媽
      說「要兒子，還是要還錢」，被告有說「要兒子，還是要
      還錢」這句話等語相符（見本院卷第17頁）。查證人甲○
      ○、李政道雖為母子，惟渠二人上開在偵查中所證內容，
      就被告帶同三人，前往告訴人甲○○住處，催討李建興之
      賭債，並向告訴人恫稱，要兒子，還是要還錢等情，互核
      一致，且在本院經隔離訊問結果，所證基本事實，仍均相
      符，尤其就被告恐嚇「要兒子，還是要還錢」之台語字詞
      ，所證完全相同（見本院卷第18頁背面），顯見證人甲○
      ○、李政道確有共聞其事，所證堪信確屬真實。又被告於
      催討債務之過程，竟以加害告訴人兒子李建興生命、身體
      之事，恐嚇告訴人，致告訴人心生恐慌，且衡諸一般客觀
      常情，身為母親者聞之，當會為兒子之安全感到擔憂，是
      被告之行為，當已致生危害於安全。
  (二)按證人就同一事實先後之陳述，或因對問題內容之理解不
      同，或由於個人陳述之方式及一時之用語有所差異，有時
      籠統、大概，有時則具體、明確，如其所陳述之基本事實
      相同，自難指其係前後不一或具有矛盾之瑕疵。查證人李
      政道於本院雖先籠統證述：我聽到對方用台語跟我媽媽說
      「要兒子，還是要還錢」，當時我在我媽媽後面，我有面
      對這些人，這些人都有在說話，這句話是從其中一人說的
      等語，嗣就選任辯護人詰問：「被告是否有說恐嚇『要兒
      子，還是要還錢』那句話？」時，明白證述：「有」，其
      前者為大概之陳述，後者為具體之說明，且所述基本事實
      相同，自難指係前後矛盾。又證人甲○○於本院98年10月
      2日審判期日雖陳稱：「（問：對本案有何意見陳述？)當
      時我一時驚慌，那句話是當時那群人說的」，惟隨即明確
      表示：「（問：可否確定是要還錢，還是要妳兒子等語，
      究竟是否為被告本人所說？）是被告本人說的」等語（見
      本院卷第11頁背面）；於本院98年10月23日審判期日亦先
      證述：「（問：是否知道當時是何人說的？裡面有一、兩
      個人都有講。一個講完，後面還有一個人跟著講一樣的話
      」，嗣即明確證述：「（問：被告當時有無講三字經？有
      無講上開的話？）我不記得有沒有講三字經，我有聽到被
      告有講『要兒子，還是要還錢』這句話」等語（見本院卷
      第18頁背面、第19頁），其先為之證言，亦屬大概之經過
      ，後者方為具體、明確之細節，且就基本事實之陳述，仍
      屬一致，亦難認有前後不一之瑕疵。是選任辯護人擷取證
      人甲○○、李政道有關籠統、大概或具體、明確之陳述字
      詞，指摘證言具有瑕疵而不可採，當無理由。至證人甲○
      ○、李政道在本院就案發當時，其家裡尚有何人，所述雖
      有些許出入，惟此乃因當時即未刻意銘記；或歷時逾 8月
      ，相關記憶已不清晰所致，亦難執為彈劾前揭有關被告犯
      罪證述之依據。
  (三)共同正犯之成立，祇須具有犯意之聯絡，行為之分擔，既
      不問犯罪動機起於何人，亦不必每一階段犯行，均經參與
      （最高法院34年上字第862號判例參照)。又共同實施犯罪
      行為之人，在合同意思範圍以內，各自分擔犯罪行為之一
      部，相互利用他人之行為，以達其犯罪之目的者，即應對
      於全部所發生之結果，共同負責（最高法院28年上字第
      3110號判例參照）。本件案發當時，除被告向告訴人恫稱
      「要兒子，還是要還錢」外，另有一名同行男子，亦為相
      同內容之恐嚇，彼此係跟著講等情，業據證人甲○○證述
      如上甚詳，參諸證人甲○○、李政道於本院均證述，被告
      就同行者所為恐嚇行為，並無制止或勸阻等語（見本院卷
      第18、19頁），則無論被告與該名男子何人先語出恐嚇，
      既相繼為之，顯係相互利用他人之行為，以加強並達其恐
      嚇犯罪之目的，當具犯意之聯絡及行為之分擔，應論以共
      同正犯。至其餘二名同行男子，既無證據證明與語出恐嚇
      者間，具有犯意之聯絡，自難遽令其負恐嚇罪責，附此敘
      明。
  (四)綜上所述，被告恐嚇告訴人之犯罪事證已臻明確，所辯乃
      畏罪卸責之詞，無可採信，其犯行洵堪認定，應依法論罪
      科刑。
三、核被告所為，係犯刑法第 305條恐嚇危害安全罪。被告與該
    亦出言恐嚇之不詳姓名成年男子間，有犯意聯絡及行為分擔
    ，為共同正犯。爰審酌被告有犯罪前科之品行（參卷附臺灣
    高等法院被告前案紀錄表）、高職肄業之智識程度、經濟勉
    可維持之生活狀況（見警卷第 2頁被告警詢筆錄受詢問人資
    料），其為催討賭債，竟向債務人之母親恐嚇，對社會治安
    之危害不小，暨檢察官求處有期徒刑 5月稍嫌過重等一切情
    狀，量處如主文所示之刑，併諭知易科罰金之折算標準，以
    示懲儆。
四、據上論斷，應依刑事訴訟法第299條第1項前段，刑法第28條
    、第305條、第41條第1項前段，刑法施行法第1條之1，判決
    如主文。
本案經檢察官丙○○到庭執行職務。
中    華    民    國    98    年    11    月    6     日
                刑事第四庭    法  官  張恩賜
以上正本證明與原本無異。
如不服本判決，應於收受判決後10日內向本院提出上訴書狀，並
應敘述具體理由；其未敘述上訴理由者，應於上訴期間屆滿後20
日內向本院補提理由書（均須按他造當事人之人數附繕本）「切
勿逕送上級法院」。
                              書記官  黃舜民
中    華    民    國    98    年    11    月    6     日
附錄本案論罪科刑法條
刑法第305條：
以加害生命、身體、自由、名譽、財產之事，恐嚇他人致生危害
於安全者，處二年以下有期徒刑、拘役或三百元以下罰金。


司法院資訊處製作；財團法人民間司法改革基金會備份。
